臺灣橋頭地方法院刑事判決
111年度審金訴字第216號
公  訴  人  臺灣橋頭地方檢察署檢察官
被      告  孫子澐




選任辯護人  王志中律師  
上列被告因詐欺等案件，經檢察官追加起訴（111年度軍偵字第5
3號、111年度偵字第9239號），嗣被告於準備程序中就被訴事實
為有罪之陳述，經告知簡式審判程序之旨，並聽取被告與公訴人
之意見後，合議庭裁定由受命法官獨任進行簡式審判程序，判決
如下：
    主  文
孫子澐犯如附表所示之伍罪，各處如附表「罪名及宣告刑」欄所
示之刑。應執行有期徒刑貳年陸月。
    事  實
一、孫子澐透過通訊軟體TELEGRAM結識真實姓名年籍不詳之詐騙
    集團成員，得知可為詐騙集團擔任洗錢角色（俗稱「水房」
    ）獲取報酬，即由孫子澐尋求金融帳戶供詐騙集團指示匯款
    ，再將贓款匯出其他帳戶，可獲取提領金額固定百分比之報酬
    ，而於民國110年6月起，基於發起、主持、操控及指揮三人
    以上以實施詐術、轉匯詐騙款項、控管賣簿者為牟利手段之
    持續性、結構性犯罪組織之犯意，成立由其取名為「南海堂
    」犯罪組織，並陸續召集相關人等加入（所涉組織犯罪條例
    罪嫌部分，經本院以111 年度金訴字第113號審理中，不在
    本案起訴範圍）。詎孫子澐與詐騙集團成員乃共同基於意圖
    為自己不法所有之三人以上詐欺取財及掩飾隱匿詐欺所得去
    向之洗錢犯意聯絡，先由孫子澐在微信上張貼收購銀行帳戶
    之訊息，經羅晨揚瀏覽上開訊息並轉知劉弘澤後（羅晨揚、
    劉弘澤所涉幫助洗錢及幫助詐欺部分，另行審結），因劉弘
    澤獲悉劉建麟（所涉幫助詐欺及洗錢犯行，業經檢察官另案
    起訴）有用錢需求，即與羅晨陽仲介劉建麟出售其所申設之
    中國信託商業銀行000000000000號帳戶（下稱系爭帳戶），
    並於110年6月間協助將劉建麟個人資料傳遞與孫子澐，且告
    知劉建麟將系爭帳戶所預設個人電話號碼改為預付卡之號碼
    ，再由羅晨揚向劉建麟收取系爭帳戶存摺、提款卡、提款密
    碼、網路銀行帳號及密碼等帳戶資料，再轉交予孫子澐。嗣
    孫子澐將系爭帳戶資料交與詐騙集團成員後，詐騙集團成員
    乃分別於附表詐騙時間欄所示之時間，以附表詐騙方式欄所
    示之方式，向附表告訴人欄所示之人施以詐術，致其等均陷
    於錯誤，分別於附表匯款時間欄所示之時間，匯款如附表匯
    款金額欄所示之金額至系爭帳戶後，再由孫子澐操作系爭帳
    戶網路銀行，將所收受款項轉匯，藉以製造金流斷點，致無
    從追查前揭犯罪所得之去向，而掩飾或隱匿該犯罪所得。嗣
    附表告訴人欄所示之人察覺有異發現受騙，乃報警處理，經
    警循線追查後，始知悉上情。
二、案經李修毅、許耀元及曾建強訴由屏東縣政府警察局屏東分
    局、王心妤訴由高雄市政府警察局楠梓分局及黃柏諺訴由苗
    栗縣警察局頭份分局報告臺灣橋頭地方檢察署檢察官偵查起
    訴。
    理  由
壹、程序事項
　　除被告所犯為死刑、無期徒刑、最輕本刑為3 年以上有期徒
    刑之罪或高等法院管轄第一審案件者外，於前條第1 項程序
    進行中，被告先就被訴事實為有罪之陳述時，審判長得告知
    被告簡式審判程序之旨，並聽取當事人、代理人、辯護人及
    輔佐人之意見後，裁定進行簡式審判程序，刑事訴訟法第27
    3 條之1 第1 項定有明文。本案被告孫子澐所犯屬法定刑為
    死刑、無期徒刑、最輕本刑為3 年以上有期徒刑以外之罪，
    渠於準備程序時就被訴事實為有罪之陳述【見審金卷第109
    頁】，經告知簡式審判程序要旨並聽取當事人意見，經被告
    同意適用簡式審判程序後，本院亦認無不得或不宜改依簡式
    審判程序進行之處，爰依刑事訴訟法第273 條之1 第1 項規
    定裁定進行簡式審判程序，合先敘明。又簡式審判程序之證
    據調查，依刑事訴訟法第273 條之2 規定，不受同法第159 
    條第1 項、第161 條之2 、第161 條之3 、第163 條之1 及
    第164 條至第170 條規定之限制，附此說明。
貳、實體事項
一、認定犯罪事實所憑之證據及理由
　　訊據被告就上揭事實均坦承不諱【見軍偵一卷第156頁至第1
    61頁、審金訴卷第92頁、第109 頁】，核與證人即告訴人李
    修毅、許耀元、曾建強、王心妤、黃柏諺、證人即同案被告
    羅晨揚、劉弘澤、證人即另案被告劉建麟證述相符【見警一
    卷第1至第30頁、警二卷第7至19頁、第25頁至第29頁、調警
    卷第17頁至第19頁、軍偵一卷第50頁至第55頁、第105頁至
    第108頁、第111頁至第113頁、第125頁至第134頁】，並有
    告訴人李修毅提供之郵局存摺封面及內頁交易明細、網路交易明
    細、永盛娛樂博奕網站截圖、告訴人李修毅與「皇家永利客服
    」之Line對話紀錄、告訴人許耀元提供之詐騙集團成員「邱
    薇冉」臉書網頁截圖、告訴人許耀元與詐騙集團成員「邱薇
    冉」及「皇家永利客服」之Line對話紀錄、告訴人曾建強提供
    之網路交易明細、永利博奕網站截圖、告訴人曾建強與詐騙集
    團成員「Anna」及「皇家永利客服」之Line對話紀錄、告訴人
    曾建強與詐騙集團成員「邱冉(邱薇冉)」之臉書對話紀錄、
    告訴人王心妤提供之網路交易明細、告訴人王心妤與中信財富
    網站客服人員之Line對話紀錄、告訴人黃柏諺提供之新臺幣
    存提款交易憑條、告訴人黃柏諺與詐騙集團成員「小蘭」之Li
    ne對話紀錄、同案被告羅晨揚照片及個人資料、另案被告劉建
    麟與同案被告羅晨揚之微信對話紀錄、同案被告羅晨揚與被告
    之微信對話紀錄、同案被告劉弘澤與同案被告羅晨揚之微信對
    話紀錄、另案被告劉建麟與同案被告劉弘澤之臉書對話紀錄、
    系爭帳戶客戶基本資料及交易明細等在卷可稽【見警一卷第58
    頁、第59頁、第62頁至第71頁、第85頁至第94頁、第138頁
    至第144頁、第152頁至第167頁、警二卷第25頁至第29頁、
    第48頁至第49頁、第71頁至第80頁、調警卷第21頁至第23頁
    、第25頁至第29頁、軍偵一卷第57頁至第63頁】，堪信被告
    所為之任意性自白確與事實相符，是本件事證已臻明確，被
    告犯行洵堪認定，應予依法論科。
二、論罪科刑
　㈠論罪部分
  ⒈按洗錢防制法第2 條規定：「本法所稱洗錢，指下列行為：
    一、意圖掩飾或隱匿特定犯罪所得來源，或使他人逃避刑事
    追訴，而移轉或變更特定犯罪所得。二、掩飾或隱匿特定犯
    罪所得之本質、來源、去向、所在、所有權、處分權或其他
    權益者。三、收受、持有或使用他人之特定犯罪所得。」如
    詐騙集團向被害人施用詐術後，為隱匿其詐欺所得財物之去
    向，而令被害人將其款項轉入該集團所持有、使用之人頭帳
    戶，並由該集團共犯前往提領或轉匯詐欺所得款項得逞，檢
    察官如能證明該帳戶內之資金係本案詐欺之特定犯罪所得，
    即已該當於新法第14條第1 項之一般洗錢罪。經查，被告取
    得另案被告劉建麟之系爭帳戶資料後，將該等資料提供予詐
    騙集團成員，供該詐騙集團身分不詳之成年成員對附表所示
    各告訴人施以詐術後，使各告訴人匯款至系爭帳戶內，詐騙
    集團成員隨即通知孫子澐操作系爭帳戶網路銀行轉匯至指定
    帳戶，以隱匿渠等詐欺所得去向，業如前述，被告與詐騙集
    團成員之目的顯在藉此製造金流斷點，渠等所為已切斷資金
    與當初犯罪行為之關聯性，隱匿犯罪行為或該資金不法來源
    或本質，使偵查機關無法藉由資金之流向追查犯罪者，揆諸
    前開說明，核與洗錢防制法第14條第1 項一般洗錢罪之要件
    相合。
　⒉核被告就附表編號1至5 所為，均係犯刑法第339 條之4 第1 
    項第2 款之三人以上共同詐欺取財罪、洗錢防制法第14條第
    1 項之一般洗錢罪。又被告與詐騙集團成員間，就上開犯行
    ，有犯意聯絡及行為分擔，應論以共同正犯。另被告就附表
    編號1至5所示犯行，均係以一行為同時觸犯三人以上共同詐
    欺取財罪、一般洗錢罪2 罪名，為想像競合犯，應依刑法第
    55條前段規定，各從一重之三人以上共同詐欺取財罪處斷。
    再者，被告就附表編號1至5所示5 次犯行，犯意各別，行為
    互殊，應予分論併罰。
  ㈡刑之減輕部分
　　按犯洗錢防制法第14條之罪，在偵查或審判中自白者，減輕
    其刑，洗錢防制法第16條第2 項定有明文；次按想像競合犯
    係一行為觸犯數罪名，行為人犯罪行為侵害數法益皆成立犯
    罪，僅因法律規定從一重處斷科刑，而成為科刑一罪而已，
    自應對行為人所犯各罪均予適度評價，始能對法益之侵害為
    正當之維護。因此法院於決定想像競合犯之處斷刑時，雖以
    其中最重罪名之法定刑作為裁量之準據，惟具體形成宣告刑
    時，亦應將輕罪之刑罰合併評價。基此，除非輕罪中最輕本
    刑有較重於重罪之最輕本刑，而應適用刑法第55條但書規定
    重罪科刑之封鎖作用，須以輕罪之最輕本刑形成處斷刑之情
    形以外，則輕罪之減輕其刑事由若未形成處斷刑之外部性界
    限，自得將之移入刑法第57條或第59條之科刑審酌事項內，
    列為是否酌量從輕量刑之考量因子。是法院倘依刑法第57條
    規定裁量宣告刑輕重時，一併具體審酌輕罪部分之量刑事由
    ，應認其評價即已完足，尚無過度評價或評價不足之偏失（
    最高法院109 年度台上字第3936號判決意旨參照）。經查，
    被告於審理時就所犯一般洗錢罪為自白，本應依洗錢防制法
    第16條第2 項之規定減輕其刑，惟被告所犯一般洗錢罪係屬
    想像競合犯其中之輕罪，雖因想像競合犯之關係而從一重之
    三人以上共同詐欺取財罪處斷，上開輕罪之減輕其刑事由未
    形成處斷刑之外部性界限，依前揭說明，仍應由本院於依刑
    法第57條規定量刑時，審酌上開輕罪之減輕其刑事由，作為
    被告量刑之有利因子（詳後述），附此說明。　　
  ㈢量刑部分
　　爰依據行為人之責任為基礎，審酌被告正值青年，不思合法
    途徑或覓得正當職業獲取所需，竟與詐騙集團成員共犯本案
    犯行，影響社會治安及正常交易秩序，漠視他人財產法益，
    不僅造成執法機關不易查緝犯罪行為人，亦將使告訴人求償
    困難，更助長社會犯罪風氣，破壞人際往來之信任感，所為
    殊值非難，復考量被告犯後坦承犯行，且合於洗錢防制法第
    16條第2 項所定減輕其刑事由，業如前述，惟迄今尚未與告
    訴人等和解，亦未能實際填補告訴人等所受損害，暨考量其
    於本案犯行中係擔任收購「人頭帳戶」及轉匯之工作，復酌
    以本件卷內並無證據顯示被告曾因上開犯行另取得其他不法
    所得（詳後述），兼酌以被告自述國中肄業之智識程度，入
    看守所前係擔任太陽能公司之員工，日薪新臺幣1,200元，
    身體狀況正常等一切情狀【見審金訴第116頁】，分別量處
    如附表「罪名及宣告刑」欄所示之刑。另審酌被告所為本案
    如附表編號1至5 所示詐欺犯行，均係侵害他人之財產法益
    ，罪質相同，並參以各次加重詐欺犯行之責任分工、所詐得
    金額、其對於法秩序之輕率態度等總體情狀，定其應執行之
    刑如主文所示。
參、沒收部分
　　被告就本件犯行並未取得報酬乙節，業據被告供述在卷【見
    軍偵一卷第157頁】，此外依卷附事證亦無從積極認定被告
    確實因本件犯行獲有利益，自無從遽認其有何實際獲取之犯
    罪所得，爰不予諭知沒收或追徵其價額。
據上論斷，應依刑事訴訟法第273條之1第1項、第299條第1項前
段，判決如主文。
本案經檢察官謝肇晶提起公訴，檢察官靳隆坤到庭執行職務。
中　　華　　民　　國　　111 　年　　10　　月　　11 　日
              刑事第六庭      法  官 姚怡菁      
以上正本證明與原本無異。
如不服本判決應於收受送達後20日內向本院提出上訴書狀，並應
敘述具體理由；如未敘述上訴理由者，應於上訴期間屆滿後20日
內向本院補提理由書（均須按他造當事人之人數附繕本）「切勿
逕送上級法院」。
中　　華　　民　　國　　111 　年　　10　　月　　11　　日
                              書記官 陳佳彬
附表　　　　　　　　　　　　　　　　
編號 告訴人 詐騙時間 (民國) 詐騙方式 匯款時間 匯款金額 (新臺幣) 罪名及宣告刑 1 李修毅 110年6月3日某時許 詐騙集團成員先於交友軟體結識李修毅，並以通訊軟體LINE暱稱「luna王清怡」之帳號加李修毅為好友後，佯稱在永盛娛樂博奕網站投資可獲利，惟需先加入「皇家永利客服」LINE好友，並轉帳儲值後始可操作投資云云，致李修毅陷於錯誤，而於右列時間、匯款右列金額至系爭帳戶。 110年6月23日16時44分許 50,000元 孫子澐犯三人以上共同詐欺取財罪，處有期徒刑壹年陸月。     110年6月23日16時57分許 30,000元  2 許耀元 110年6月7日某時許 詐騙集團成員於臉書社群網站，以暱稱「邱薇冉」之帳號結識許耀元，佯稱在「皇家永利」投資平台可投資獲利云云，致許耀元陷於錯誤，而於右列時間、匯款右列金額至系爭帳戶。 110年6月25日15時1分許 101,096元 孫子澐犯三人以上共同詐欺取財罪，處有期徒刑壹年柒月。 3 曾建強 110年6月6日15時5分許 詐騙集團成員於臉書社群網站，以暱稱「邱冉」之帳號結識曾建強，並以通訊軟體LINE暱稱「Anna」之帳號加曾建強為好友後，佯稱至「永利」博奕網站投注可獲利，惟需先匯款儲值云云，致曾建強陷於錯誤，而於右列時間、匯款右列金額至系爭帳戶。 110年6月23日20時8分許 8,000元 孫子澐犯三人以上共同詐欺取財罪，處有期徒刑壹年貳月。     110年6月24日19時46分許 9,000元  4 王心妤 110年5月12日某時許 詐騙集團成員於派愛族交友軟體，自稱「孫亦航」而與王心妤結識，並佯稱至「中信財富」網站投資即可獲利云云，致王心妤陷於錯誤，而於右列時間、匯款右列金額至系爭帳戶。 110年6月25日17時18分許 10,000元 孫子澐犯三人以上共同詐欺取財罪，處有期徒刑壹年貳月。 5 黃柏諺 110年3月30日某時許 詐騙集團成員以通訊軟體LINE暱稱「小蘭」之帳號加黃柏諺為好友後，佯稱以MT4軟體在海外匯兌交易平台「ROSYSTYLE WEALTH LIMITED」投資即可獲利，致黃柏諺陷於錯誤，而於右列時間、匯款右列金額至系爭帳戶。 110年6月22日9時23分許 2,800,000元 孫子澐犯三人以上共同詐欺取財罪，處有期徒刑貳年參月。 

　　　　　　　　　　　　　　　
　　　　　　　　　　　　　　　
附錄本件判決論罪科刑法條：
中華民國刑法第339條之4
犯第339條詐欺罪而有下列情形之一者，處1年以上7年以下有期
徒刑，得併科1百萬元以下罰金：
一、冒用政府機關或公務員名義犯之。
二、三人以上共同犯之。
三、以廣播電視、電子通訊、網際網路或其他媒體等傳播工具，
    對公眾散布而犯之。
前項之未遂犯罰之。

洗錢防制法第14條
有第二條各款所列洗錢行為者，處7年以下有期徒刑，併科新臺
幣5百萬元以下罰金。
前項之未遂犯罰之。
前二項情形，不得科以超過其特定犯罪所定最重本刑之刑。



卷宗標目對照表
一、屏東縣政府警察局屏東分局屏警分偵字第11032803000號卷，稱警一卷； 二、苗栗縣警察局頭份分局份警偵字第1110013403號卷，稱警二卷； 三、高雄市政府警察局楠梓分局高市警楠分偵字第11171455800號卷，稱調警卷； 四、臺灣橋頭地方檢察署111 年度軍偵字第53號卷一，稱軍偵一卷； 五、臺灣橋頭地方檢察署111 年度軍偵字第53號卷二，稱軍偵二卷；　　　　 六、臺灣橋頭地方檢察署111 年度偵字第9239號卷，稱偵卷；　　 七、本院111 年度審金訴字第216號卷，稱審金訴卷 八、本院111 年度金簡字第318號卷，稱簡卷。